【裁判字號】    92,交聲,1265
【裁判日期】    921112
【裁判案由】    違反道路交通管理處罰條例聲明異議
【裁判全文】
臺灣臺北地方法院交通事件裁定                  九十二年度交聲字第一二六五號
    原處分機關  臺北市交通事件裁決所
    異  議  人  甲○○  男  二十六歲（民國六十六年一月七日生）
    即受處分人
右列異議人即受處分人因違反道路交通管理處罰條例案件，對於臺北市交通事件裁決
所民國九十二年十月六日所為之處分（原處分案號：北市裁三字第裁二二－ＡＢＺ二
五一一六０號），聲明異議，本院裁定如左：
    主    文
原處分撤銷。
王文棋不罰。
    理    由
一、按法院受理交通事件，準用刑事訴訟法之規定，道路交通管理處罰條例第八十九
    條前段定有明文，是最高法院七十六年臺上字第四九八六號判例「認定犯罪事實
    所憑之證據，雖不以直接證據為限，間接證據亦包括在內，然而無論直接證據或
    間接證據，其為訴訟上之證明，須於通常一般之人均不致有所懷疑，而得確信其
    為真實之程度者，始得據為有罪之認定，倘其證明尚未達到此一程度，而有合理
    之懷疑存在而無從使事實審法院得有罪之確信時，即應由法院為諭知被告無罪之
    判決。」所揭示刑事訴訟法上法院認定事實之最重要原則之一－即認定被告有罪
    ，就該有罪事實不能有任何之合理懷疑存在（beyond the reasonable doubt）
    之原則於法院審理行為人違反道路交通管理處罰條例案件時，當有其適用，易言
    之，法院於審理行為人違反道路交通管理處罰條例案件，當踐行完畢調查證據之
    程序後，為事實之認定時，如就原處分機關所認定之行為人違規之事實仍有合理
    之訴訟上懷疑，而無法百分之百確信行為人確有該當於道路交通管理處罰條例各
    該處罰條文之構成要件事實時，此際即應依訴訟上之待證事實「倘有懷疑，則從
    被告之利益作解釋」（in dubi opro reo）之證據法則，作對受處分人有利之認
    定。次按汽車（含機器腳踏車）行駛有損毀或變造汽車牌照、塗抹污損牌照，或
    以安裝其他器具之方式，使不能辨認其牌號之情形者，處汽車所有人新臺幣（下
    同）二千四百元以上四千八百元以下罰鍰，並責令申請換領牌照或改正，道路交
    通管理處罰條例第十三條第一款定有明文。惟所謂以安裝其他器具之方式，使不
    能辨認其牌號之情形，必須所安裝之器具已達於無法辨認牌號之程度始能當之，
    倘僅有在牌照上安裝其他器具，但尚不致於不能辨認其牌號者，自不能遽以本款
    規定相繩。
二、本件原處分機關認受處分人王文棋所有車牌號碼ＢＤＦ－七二九號重型機車，於
    民國九十二年九月六日十九時五十分許，行經臺北市○○○路○段、新生北路一
    段路口，因車牌裝置藍色閃爍霓虹燈泡，經臺北市政府警察局中山分局警備隊（
    下稱舉發單位）員警乙○○以受處分人有違反道路交通管理處罰條例第十三條第
    一款之行為掣單舉發。嗣受處分人依規定於舉發通知單上所載應到案日期（九十
    二年九月二十一日）前之九十二年九月十七日向原處分機關提出申訴，經原處分
    機關函請舉發單位調查結果，仍認受處分人有上開違規行為，原處分機關乃於九
    十二年十月六日依道路交通管理處罰條例第十三條第一款（贅載第一項）及違反
    道路交通管理事件統一裁罰基準表之規定，裁處受處分人罰鍰二千四百元。
三、受處分人甲○○固不否認有於車牌上裝置藍色閃爍霓虹燈泡之行為，惟堅詞否認
    其所安裝之藍色霓虹燈泡已達於無法辨認其車牌號碼之程度，辯稱：「伊所裝置
    的藍色霓虹燈泡不管在白天或夜間，該霓虹燈泡亮起時皆無影響車牌號碼之辨識
    。」等語，並提出其所拍攝之照片六幀以資佐證。經查：證人乙○○即本件舉發
    員警於本院九十二年十月二十七日調查時到庭證稱：「近看的時候還是可以辨識
    ，本件還是看的清楚，但因為實施淨牌專案才會取締。」等語，另佐以受處分人
    機車所裝置藍色閃爍霓虹燈泡之位置，係在牌照螺絲上，以肉眼直接觀察該燈泡
    之體積及位置，尚無遮蔽牌照之情狀；且不論於日間或夜間進行拍照，均清晰可
    見牌照號碼，並無因裝置藍色閃爍霓虹燈泡而產生其他不明光線，致使牌號不能
    判讀之情形，此亦有受處分人所呈之照片六幀為證，據此，足認受處分人所有上
    開機車之牌照上裝置藍色閃爍霓虹燈泡，仍未達「不能辨認」其牌號之程度。另
    參以受處分人亦無其他使車牌不能辨識之行徑，所為洵與道路交通管理處罰條例
    第十三條第一款所規定之處罰要件不符。從而，由上述證據資料以觀，本件舉發
    裁罰之證據，尚有未足。是依前揭訴訟上之待證事實「倘有懷疑，則從被告之利
    益作解釋」（in dubi opro reo）之證據法則，自應作對受處分人有利之認定，
    認其所為上開辯解洵屬可採。
四、綜上所述，原處分機關所認定受處分人有違反道路交通管理處罰條例之行為，其
    所本以裁罰之證據資料，不足以辨認其所認定之違規事實，並足認定本件原處分
    機關據以裁罰之舉發事實，應有違誤，本件無其他積極證據足以證明受處分人有
    原處分機關所認定之前開違規行為，自應作對受處分人有利之認定，原處分機關
    對受處分人為前開裁決，即難認為允當，應由本院將原處分撤銷，改諭知受處分
    人不罰，以資適法。
據上論斷，應依道路交通案件處理辦法第二十條前段，裁定如主文。
中      華      民      國    九十二    年     十一     月     十二     日
                                臺灣臺北地方法院交通法庭
                                    法  官  蔡正雄
右正本證明與原本無異。
如不服本裁定，應於裁定送達後五日內向本院提出抗告狀。
                                    書記官  黃秀琴
中      華      民      國    九十二    年     十一     月     十四     日


司法院資訊處製作；財團法人民間司法改革基金會備份。
